臺灣新竹地方法院刑事判決　　　　　　　 96年度易字第231號
公　訴　人　臺灣新竹地方法院檢察署檢察官
被　　　告　甲○○
　　　　　　　　　　　號
　　　　　　　　　　（另案在臺灣新竹監獄執行）
上列被告因違反毒品危害防制條例案件，經檢察官提起公訴（9
6年度毒偵字第43號、第225號），本院判決如下：
    主  文
本件公訴不受理。
    理  由
一、公訴意旨略以：被告甲○○前因施用毒品案件，經臺灣新竹
    地方法院以87年度毒聲字第792號裁定送觀察、勒戒後，認
    無繼續施用毒品之傾向，於民國87年11月3日觀察、勒戒執
    行完畢釋放出所，並經本署檢察官於同日以87年度偵字第71
    37號為不起訴處分確定。其又於上開觀察、勒戒執行完畢釋
    放後之5年內因施用毒品案件，經同法院以88年度毒聲字617
    號裁定送觀察、勒戒後，認有繼續施用毒品之傾向，再經同
    法院以88年度毒聲字第1063號裁定令入戒治處所施以強制戒
    治，刑責部分則經同法院於88年9月6日以88年度竹北簡字第
    205號判決判處有期徒刑6月確定，嗣其強制戒治執行滿3月
    後，經戒治處所認無繼續戒治之必要，經同法院以88年度毒
    聲字第2193號裁定停止戒治，所餘戒治期間付保護管束，詎
    其於保護管束期間，又因連續施用第二級毒品案件，而經同
    法院以89年度毒聲字第382號裁定撤銷停止戒治，令入戒治
    處所施以強制戒治，於89年10月31日期滿執行完畢，前揭連
    續施用第二級毒品案件之刑責部分，則經同法院於89年12月
    11日以89年度易字第1147號判決判處有期徒刑8月確定。其
    復於93年間因竊盜案件，經臺灣新竹地方法院於94年7月13
    日以93年度易字第610號判決判處有期徒刑6月確定，甫於95
    年2月24日執行完畢。詎其仍不知悔改，復基於施用第二級
    毒品安非他命之犯意，於95年10月7日下午3時許，在友人位
    於新竹縣竹北市泰和里番子坡49號之住處內，以將第二級毒
    品安非他命加熱燒烤吸食煙霧之方式，非法施用第二級毒品
    安非他命1次，嗣於95年10月8日下午5時許，在新竹縣竹北
    市○○路145號前，因另涉竊盜案件為警查獲，並於95年10
    月9日下午3時40分許，經警採集其尿液檢體送驗，結果呈安
    非他命類陽性反應，而查悉上情。其又另行基於施用第二級
    毒品安非他命之犯意，於96年2月4日晚間10、11時許，在新
    竹縣新埔鎮北平里79號旁之工寮內，以將第二級毒品安非他
    命加熱燒烤吸食煙霧之方式，非法施用第二級毒品安非他命
    1次，嗣於96年2月5日下午1時30分許，為警於前開工寮內查
    獲，並扣得第二級毒品安非他命吸食器1組，再經警於同日
    下午2時30分許，採集其尿液檢體送驗，結果亦呈安非他命
    類陽性反應，因認被告涉犯毒品危害防制條例第10條第1、2
    項之施用第一級、第二級毒品罪嫌。
二、(一)按起訴之程序違背規定，應諭知不受理之判決，並得不經
    言詞辯論為之，刑事訴訟法第303條第1款及第307條分別定
    有明文。(二)又犯毒品危害防制條例第10條之罪者，檢察官應
    聲請法院裁定，令被告入勒戒處所觀察、勒戒，其期間不得
    逾2月，而觀察、勒戒後，檢察官依據勒戒處所之陳報，認
    受觀察、勒戒人無繼續施用毒品傾向者，應即釋放，並為不
    起訴之處分；認受觀察、勒戒人有繼續施用毒品傾向者，檢
    察官應聲請法院裁定令入戒治處所強制戒治，其期間為6個
    月以上，至無繼續強制戒治之必要為止，但最長不得逾1年
    。而為觀察、勒戒或強制戒治執行完畢釋放後，5年後再犯
    第10條之罪者，應由檢察官聲請法院裁定，令被告入勒戒處
    所觀察、勒戒，至於觀察、勒戒或強制戒治執行完畢釋放後
    ，5年內再犯施用毒品之罪者，檢察官應依法追訴，毒品危
    害防制條例第20條、第23條第2項分別定有明文。(三)前開規
    定依施用第一、二級毒品者之犯次為「初犯」、「5年內再
    犯」或「5年後再犯」，異其刑事處遇程序，規定「初犯」
    者，經觀察、勒戒或強制戒治後，應為不起訴處分或不付審
    理之裁定，亦即以觀察、勒戒或強制戒治之保安處分代替刑
    事訴追；經觀察、勒戒或強制戒治執行完畢釋放後「5年內
    再犯」者，依法追訴或裁定交付審理；至於經觀察、勒戒或
    強制戒治執行完畢釋放後「5年後再犯」者，亦適用「初犯
    」以保安處分代替刑事訴追之程序。其立法理由謂因施用第
    一級或第二級毒品者具「病患性犯人」之特質，故對「初犯
    」者，送觀察、勒戒，戒除其身癮，或進一步施以強制戒治
    ，戒除其心癮；經觀察、勒戒或強制戒治執行完畢釋放後「
    5年後再犯」者，因前所實施之觀察、勒戒或強制戒治已收5
    年之遮斷效，足以遮斷其施用毒品之毒癮，故仍適用「初犯
    」以保安處分代替刑事訴追之程序。至經觀察、勒戒或強制
    戒治執行完畢釋放後「5年內再犯」者，因其再犯率甚高，
    原實施之觀察、勒戒及強制戒治既已無法收其實效，爰依法
    追訴或裁定交付審理。故施用第一、二級毒品者，除曾經觀
    察、勒戒或強制戒治執行完畢後5年內再犯之情形外，均仍
    得適用以保安處分代替刑事訴追程序之規定，並不限於初犯
    施用毒品者。則初犯施用毒品罪後，於5年內第二次再犯，
    因時值毒品危害防制條例修正前，經依修正前舊法追訴處罰
    同時並施以強制戒治，嗣於該條例修正公布並施行後，始第
    三次（或第三次以上）再犯，且其行為時距第二次再犯而經
    觀察、勒戒或強制戒治執行完畢釋放時之間隔已滿5年者，
    依其第二次再犯經保安處分執行完畢釋放後5年內未曾再犯
    之情形以觀，核與初犯經保安處分執行完畢釋放後「5年內
    再犯」者，其再犯率高，原實施之觀察、勒戒及強制戒治已
    無法收其實效之情形則迥不相侔，而與「5年後再犯」者，
    已收5年遮斷效之情形相同；本於上開對具治療成效之病患
    性毒品犯，期能藉由強制治療之保安處分戒除其身、心癮之
    立法本旨，自應認與5年後再犯之情形相同，仍適用以保安
    處分代替刑事訴追之規定，此有最高法院96年度臺非字第12
    3號判決可參。
三、經查：
　(一)被告甲○○於95年10月7日下午3時許，在新竹縣竹北市泰和
　  里番子坡49號友人住處，施用第二級毒品安非他命1次，又
    於96年2月4日晚間10、11時許，在新竹縣新埔鎮北平里79號
    旁之工寮內，施用第二級毒品安非他命1次等情，業據被告
    坦認無誤（見本院96年5月23日準備程序筆錄），並有昭信
    科技顧問股份有限公司95年11月22日、96年2月27日出具之
    濫用藥物尿液檢體檢驗報告各1份在卷可憑（見96年度毒偵
    字第43號卷第6-7頁、96年度毒偵字第225號卷第41-43頁）
    ，其施用第二級毒品安非他命之事實固堪認定。
  (二)然被告前因施用毒品案件，經本院於87年10月15日以87年度
    毒聲字第792號裁定送勒戒處所觀察、勒戒後，認無繼續施
    用毒品之傾向，於87年11月3日觀察勒戒執行完畢而釋放，
    並經臺灣新竹地方法院檢察署檢察官於同日以87年度偵字第
    7137號為不起訴處分確定。又於上開觀察勒戒執行完畢釋放
    後5年內，因施用毒品案件，經本院於88年4月10日以88年度
    毒聲字第617號裁定送勒戒處所觀察、勒戒後，認有繼續施
    用毒品之傾向，再經本院於88年5月29日以88年度毒聲字第
    1063號裁定令入戒治處所施以強制戒治，刑責部分則經本院
    於88年8月10日以88年度竹北簡字第205號判決判處有期徒刑
    6月確定，嗣其強制戒治執行滿3月後，經戒治處所認無繼續
    戒治之必要，經本院於88年10月22日以88年度毒聲字第2193
    號裁定停止戒治，所餘戒治期間付保護管束，詎其於保護管
    束期間，又因連續施用第二級毒品案件，而經本院於89年2
    月9日以89年度毒聲字第382號裁定撤銷停止戒治，令入戒治
    處所施以強制戒治，於89年10月31日期滿執行完畢，翌日即
    89年11月1日釋放，前揭連續施用第二級毒品案件之刑責部
    分則經本院於89年11月21日以89年度易字第1147號判決判處
    有期徒刑8月確定等情，有臺灣高等法院被告前案紀錄表存
    卷可查。
  (三)是被告前經執行觀察勒戒及強制戒治後，最後1次係於89年1
    1月1日強制戒治執行完畢釋放，揆諸前揭說明，如被告自89
    年11月1日起算5年內，再犯施用毒品之罪，即應依上開規定
    ，依法追訴處罰，而本件被告施用毒品之時間，係95年10月
    7日及96年2月4日，與其最後1次強制戒治執行完畢釋放之日
    即89年11月1日，已相距5年以上，且於該段時間中，被告並
    未再犯施用毒品之罪，有臺灣高等法院被告前案紀錄表可稽
    ，參酌前開所述，堪認前所實施之觀察、勒戒或強制戒治已
    足以遮斷其施用毒品之毒癮，為期自新及協助其斷除毒癮，
    檢察官應就被告此次犯行聲請法院裁定，令被告入勒戒處所
    觀察、勒戒，是其提起公訴，起訴之程序違背規定，爰不經
    言詞辯論，諭知不受理之判決。
據上論斷，應依刑事訴訟法第303條第1款、第307條，判決如主
文。
中　　華　　民　　國　　96　　年　　7　　月　　24 　　日
                  刑事第五庭  法　官　吳靜怡
以上正本證明與原本無異。
如不服本判決，應於判決送達後10日內向本院提出上訴狀（應附
繕本），上訴於臺灣高等法院。
中　　華　　民　　國　　96　　年　　7　　月　  24　　　日
                              書記官　馮玉玲
